【裁判字號】    92,台抗,495
【裁判日期】    920910
【裁判案由】    強制執行
【裁判全文】
最高法院民事裁定                                九十二年度台抗字第四九五號
    再抗 告 人  合迪股份有限公司
    法定代理人  乙○○
    代  理  人  丙○
右再抗告人因相對人甲○○與其債務人上富汽車貨運股份有限公司間強制執行事件，
對於中華民國九十二年六月二十日台灣高等法院裁定︵九十二年度抗字第一九四０號
︶，提起再抗告，本院裁定如左：
    主  文
原裁定廢棄。
相對人之抗告駁回。
抗告及再抗告程序費用，均由相對人負擔。
    理  由
本件相對人於民國九十二年一月三十日以其與債務人上富汽車貨運股份有限公司（下
稱上富公司）間損害賠償之債權憑證向台灣台北地方法院民事執行處（下稱執行法院
）聲請強制執行上富公司所有車牌號碼ＡＰ｜四九０號之車輛（下稱系爭車輛）。執
行法院依相對人之聲請，於同年二月十四日函請台北市監理處為查封系爭車輛之登記
，禁止其移轉及設定其他權利登記。再抗告人隨於同年四月二日以：伊與上富公司間
就系爭車輛訂有附條件買賣契約，依該附條件買賣契約第二條第一項約定，在上富公
司未付清系爭車輛之全部價款前，伊仍保有系爭車輛之所有權；嗣因上富公司拒不按
期繳款，經多次催繳未受理會，伊乃向台灣板橋地方法院（下稱板橋地院）聲請強制
取回該車輛在案。系爭汽車既為伊所有而非上富公司所有，相對人就非屬上富公司所
有之車輛聲請查封登記，禁止為移轉與處分，自非合法云云，聲明異議，並提出板橋
地院九十一年六月二十日九十一年度民執梅字第一一四九０號函為證。執行法院遂於
九十二年五月二日裁定駁回相對人就系爭車輛強制執行之聲請，嗣經相對人聲明不服
。原法院係以：上富公司與再抗告人間就系爭車輛所為附條件買賣設定登記之期限至
九十一年九月三十日即已屆滿，該附條件買賣設定之登記已失其效力，再抗告人不得
再對相對人主張系爭車輛為伊所有。而系爭車輛是否非屬上富公司所有，尚待審認方
能確定，執行法院既無逕行審判之權限，即非強制執行法第十二條所定之異議所能救
濟，應依同法第十六條之規定提起執行異議之訴，以資解決。因而廢棄執行法院所為
駁回相對人聲請就系爭車輛予以強制執行之裁定。
按執行法院如發見債權人查報之財產確非債務人所有者，應命債權人另行查報，於強
制執行開始後始發見者，應由執行法院撤銷其執行處分。強制執行法第十七條定有明
文。系爭車輛既經再抗告人聲請板橋地院於九十一年六月二十日強制取回接管並於九
十一年七月九日公開拍賣，由第三人弘林汽車有限公司拍定在案，有該院九十一年度
民執梅字第一一四九０號函及台北市汽車商業同業公會九十一年十一月四日證明書可
稽。足見系爭車輛在相對人於九十二年一月三十日聲請強制執行之前，已非其債務人
上富公司所有。則執行法院於強制執行開始後發見其錯誤，而依上開規定撤銷其執行
處分，駁回相對人就系爭車輛強制執行之聲請，依法即無不合。原法院未注意再抗告
人聲明異議之全部內容，遽將執行法院之裁定廢棄，尚非允洽。再抗告意旨指摘原裁
定不當，求予廢棄，非無理由。應由本院自為裁定如主文。
據上論結，本件再抗告為有理由，依強制執行法第三十條之一、民事訴訟法第四百九
十二條、第九十五條、第七十八條，裁定如主文。
中      華      民      國    九十二    年      九      月      十      日
                              最高法院民事第七庭
                                  審判長法官  蘇  茂  秋
                                        法官  徐  璧  湖
                                        法官  朱  建  男
                                        法官  蘇  達  志
                                        法官  沈  方  維
      右正本證明與原本無異
                                              書  記  官
中      華      民      國    九十二    年      九      月    二十六    日
                                                                        Ｔ


司法院資訊處製作；財團法人民間司法改革基金會備份。
